臺灣士林地方法院刑事判決　　　　　　　　　　　　　九十一年度訴字第三九五號
　　公　訴　人　臺灣士林地方法院檢察署檢察官
　　被　　　告　甲○○
右列被告因違反毒品危害防制條例案件，經檢察官提起公訴（九十年度毒偵字第一九
二五號、第一九七三號），本院判決如左：
    主  文
甲○○連續施用第一級毒品，累犯，處有期徒刑壹年，扣案之海洛因貳包（分別淨重
零點肆玖公克、零點貳公克）、煙頭壹只、海洛因殘渣袋參個、糖粉壹包（淨重零．
貳公克）、海洛因注射針筒柒支、美娜水伍瓶、海洛因分裝袋伍拾伍個、海洛因鏟管
壹支及海洛因拌杓壹支，均沒收，其中海洛因貳包（分別淨重零點肆玖公克、零點貳
公克）、煙頭壹只及海洛因殘渣袋參個並銷燬；又連續施用第二級毒品，累犯，處有
期徒刑柒月，扣案之安非他命參包（分別驗餘淨重零點壹伍公克、零點柒柒公克、零
點參捌公克）、安非他命鏟管壹支及安非他命吸食器壹組，均沒收，其中安非他命參
包（分別驗餘淨重零點壹伍公克、零點柒柒公克、零點參捌公克）並銷燬。應執行有
期徒刑壹年陸月，扣案之海洛因貳包（分別淨重零點肆玖公克、零點貳公克）、煙頭
壹只、海洛因殘渣袋參個、糖粉壹包（淨重零．貳公克）、海洛因注射針筒柒支、美
娜水伍瓶、海洛因分裝袋伍拾伍個、海洛因鏟管壹支、海洛因拌杓壹支、安非他命參
包（分別驗餘淨重零點壹伍公克、零點柒柒公克、零點參捌公克）、安非他命鏟管壹
支及安非他命吸食器壹組，均沒收，其中海洛因貳包（分別淨重零點肆玖公克、零點
貳公克）、煙頭壹只、海洛因殘渣袋參個及安非他命參包（分別驗餘淨重零點壹伍公
克、零點柒柒公克、零點參捌公克）並銷燬。
    事  實
一、甲○○前因違反麻醉藥品管理條例案件，經本院於八十七年一月十四日，以八十
    六年易字第三三八九號判處有期徒刑五月（起訴書誤載為十一月，應予更正），
    於八十七年二月五日確定，並於八十七年三月四日易科罰金執行完畢。又前因施
    用毒品案件，經依本院九十年毒聲字第五九八號裁定送觀察、勒戒後，認無繼續
    施用毒品之傾向，業經台灣士林地方法院檢察署檢察官於九十年九月十三日，以
    九十年度毒偵字第五六四、六八八、九○四、一○○二號處分不起訴確定。詎甲
    ○○仍不知悛悔，嗣又基於施用第一級毒品之概括犯意，自九十年十二月中旬某
    日起至九十一年五月二十一日十三時止，連續在台北市士林區○○○路○段七七
    號一樓住處，以海洛因混合美娜水後溶解注射體內，或將海洛因混合糖粉後摻入
    香菸內吸用等方式，施用第一級毒品海洛因，平均每日施用一次；另基於施用第
    二級毒品安非他命之概括犯意，自九十年九月十七日執行觀察勒戒完畢出所後之
    數日起至九十一年五月中旬止，連續在上址住處，以玻璃球放置安非他命後點火
    燒烤方式，施用第二級毒品安非他命，平均每日一次。為警分別查獲如次：(一)
    九十年十月二十九日十九時許，因與友人黃吉川共乘機車，在行經台北市大同區
    ○○○路二段二三一號前，因遭警臨檢盤查，黃吉川乘隙丟棄持有之安非他命，
    當場為警查獲，經徵得甲○○同意採尿送驗；(二)九十年十二月四日十四時十四
    分許，經警持搜索票前往甲○○上開住處搜索，當場查扣甲○○所有之海洛因一
    包（淨重○．四九公克）、海洛因注射針筒二支、美娜水五瓶、美娜水空瓶一只
    、海洛因分裝袋五十五個、海洛因殘渣袋三個、海洛因鏟管一支、海洛因拌杓一
    支、煙頭一只、安非他命一包（驗餘淨重○．一五公克）、安非他命鏟管一支、
    安非他命吸食器一組等物，經甲○○同意採尿送驗；(三)九十一年二月一日零時
    五十分，經警持搜索票前往甲○○上址住處搜索，當場查獲其所有之海洛因一包
    （淨重○．二公克）、海洛因注射針筒五支、糖粉（淨重○．二公克）、安非他
    命一包（驗餘淨重○．七七公克），經其同意後，採尿送驗；(四)九十一年三月
    六日，因案通緝在台北市士林區○○○路○段七七號巷口為警逮捕，當場扣得其
    所有之安非他命一包（驗餘淨重○．三八公克），並採其尿液送驗。嗣因甲○○
    之尿液經送驗後，均呈毒品陽性反應，始悉上情。甲○○經依本院九十一年度毒
    聲字第二三四號裁定送觀察、勒戒後，認有繼續施用毒品傾向。
二、案經台北市警察局大同分局、士林分局報告台灣士林地方法院檢察署檢察官偵查
    起訴。
    理  由
一、本院查：
(一)被告甲○○於本院九十一年八月十二日調查時，對於如何於右揭時、地連續施用
    第一級毒品海洛因及第二級毒品安非他命之事實，及先後為警四次查獲，並分別
    扣得前開其所有之毒品及供施用毒品之物等情坦承不諱，又被告第一次為警查獲
    時所採尿液，經送台北市立療養院及台灣尖端先進生技醫藥股份有限公司鑑驗後
    ，結果均呈甲基安非他命陽性反應，有卷附煙毒尿液檢驗報告及濫用藥物檢驗報
    告各一紙可憑（九十年度毒偵字第一九二五號卷第十七、四九頁）、第二次為警
    查獲所採尿液，經送台灣尖端先進生技醫藥股份有限公司鑑驗後，呈嗎啡（即海
    洛因代謝物）陽性反應，有卷附濫用藥物檢驗報告一紙可憑（附於九十年度毒偵
    字第一九七三號卷第五十頁）、第三次為警查獲所採尿液，經送台灣尖端先進生
    技醫藥股份有限公司鑑驗後，結果呈嗎啡及甲基安非他命陽性反應，有濫用藥物
    檢驗報告一紙附卷可憑（九十一年度毒偵字第二五七號卷第六十七頁），第四次
    為警查獲時所採尿液，經送國防部憲兵司令部刑事鑑識中心鑑驗，結果呈嗎啡及
    甲基安非他命陽性反應，亦有鑑驗通知書一紙可憑（附於本院刑卷）；此外，並
    有經警先後查獲而屬被告所有之海洛因二包（分別淨重○．四九公克、○．二公
    克）、糖粉一包（淨重○．二公克）、海洛因注射針筒七支、美娜水五瓶、美娜
    水空瓶一只、海洛因分裝袋五十五個、海洛因殘渣袋三個、海洛因鏟管一支、海
    洛因拌杓一支、煙頭一只、安非他命三包（分別驗餘淨重○．一五公克、○．七
    七公克、○．三八公克）、安非他命鏟管一支、安非他命吸食器一組等物及證實
    上開扣案粉末分別為第一級海洛因及第二級毒品安非他命之法務部調查局鑑定通
    知書二紙（九十年度毒偵字第一九七三號卷第五十七頁、九十一年度毒偵字第二
    五七號卷第五十七頁）、台北市政府警察局鑑驗通知書三紙（附於九十年度毒偵
    字第一九七三號卷第五十九頁、九十一年度毒偵字第二五七號卷第六十四頁、本
    院刑事卷）在卷可憑。
(二)雖被告於本院九十一年十二月九日審理時，改供稱第一級毒品自九十年九月十七
    日執行觀察、勒戒完畢出所後數日即已開始施用，且每天均有施用云云，核與上
    開其在本院第一次調查時所供稱：「（問：海洛因從何時施用）九十年十月間第
    一次被查獲當時還沒有用，大概是十二月份左右開始施用海洛英（因）。」等語
    （見本院九十一年八月十二日訊問筆錄）出入甚大，然由被告一貫自承施用海洛
    因頻率為每日一次，且被告於九十年十月二十九日為警查獲時所採尿液經送鑑驗
    後，亦無嗎啡陽性反應等情綜合觀之，自應以被告於本院調查時所供：自九十年
    十二月開始施用海洛因乙節，較為可採。
(三)又被告於本院審理時，堅稱每次施用毒品時，均將海洛因與安非他命混合後，同
    時施用云云（意指係以一行為同時施用二種毒品）。然以，被告自九十年九月十
    七日執行觀察勒戒完畢出所後數日，即開始施用第二級毒品安非他命，嗣至同年
    十二月始開始施用第一級毒品海洛因，已於前述，是被告應非每次施用毒品時均
    混合上開二種毒品一起施用，原已甚明，且被告前於警局初詢及偵查中亦未曾供
    稱有何將二種毒品混合施用之情事，迄於本院調查時，雖供稱同時施用二種毒品
    ，然經本院質以如何同時施用，則稱：「用玻璃球燒烤安非他命吸煙，之後再注
    射海洛因」、「．．．．如果我身上缺一樣毒品，就只有用一樣毒品」等語明確
    （見本院九十一年八月十二日訊問筆錄），顯見被告並非以一行為同時施用二種
    毒品，並參以施用海洛因後係產生鎮靜、安眠作用，施用安非他命則發生興奮、
    覺醒作用，二者之效用截然相反，且安非他命以針筒注射方式施用並非常見，是
    被告所稱混合上開二種毒品一起施用云云，要與常情及事實不符，並不足採。
(四)綜上，被告於本院九十一年八月十二日調查時之自白，與事實相符，可以採信。
    至被告另於本院審理時辯稱前因內臟病變，疼痛不堪，乃施用毒品緩和痛楚云云
    ，並提出新光吳火獅紀念醫院診斷證明書為憑，然以，縱令被告所稱患病乙情屬
    實，但既未能提出醫生用藥處方簽，上開毒品亦非可供私人未經許可擅自施用之
    藥物，且被告施用之安非他命並無鎮痛之作用，是被告上開所辯，自難據為施用
    毒品之正當事由。
(五)被告前因施用毒品案件，經依本院九十年毒聲字第五九八號裁定送觀察、勒戒後
    ，認無繼續施用毒品之傾向，業經台灣士林地方法院檢察署檢察官於九十年九月
    十三日，以九十年度毒偵字第五六四、六八八、九○四、一○○二號處分不起訴
    確定，有該不起訴處分書及台灣士林地方法院檢察署刑案資料查註紀錄表附卷可
    稽，被告於上開不起訴處分確定後，五年內再犯本案施用毒品案件，經本院裁定
    送觀察、勒戒後，認有繼續施用毒品傾向，有台灣士林看守所附設勒戒處所九十
    一年六月五日（九一）士所戒字第○九一○○○二五八四號函附「有無繼續施用
    毒品傾向證明書」一紙可憑，事證明確，二犯施用毒品罪之犯行，堪予認定。
二、查海洛因係毒品危害防制條例第二條第二項第一款所稱之第一級毒品，安非他命
    則為同條例之同條項第二款所稱之第二級毒品。又犯毒品危害防制條例第十條施
    用毒品之罪者，檢察官應先將被告送觀察、勒戒，經觀察、勒戒後，無繼續施用
    毒品傾向者，應由檢察官為不起訴處分，有繼續施用毒品之傾向者，由檢察官聲
    請法院裁定令入戒治處所施以強制戒治；依前開規定為不起訴處分後，五年內再
    犯施用毒品之罪，經觀察、勒戒後，認有繼續施用毒品之傾向或三犯以上者，不
    適用前項規定，但應由檢察官聲請法院裁定令入戒治處所施以強制戒治，毒品危
    害防制條例第二十條定有明文。被告甲○○前因施用毒品案件，經觀察、勒戒後
    ，認無繼續施用毒品傾向，經檢察官為不起訴之處分後，五年以內因本案而二犯
    同一法條罪名，經裁定送觀察、勒戒後，認有繼續施用毒品之傾向，已如前述，
    依毒品危害防制條例第二十條第三項規定，自應依法處罰。核被告所為，係犯毒
    品危害防制條例第十條第一項之施用第一級毒品罪及同條第二項之施用第二級毒
    品罪。其分別持有第一級毒品海洛因及第二級毒品安非他命之低度行為，應各為
    施用毒品之高度行為所吸收，均不另論以持有毒品罪。被告連續多次施用第一級
    毒品及施用第二級毒品犯行，時間密接，犯罪構成要件相同，顯係分別基於概括
    犯意為之，各為連續犯，應分別以一罪論，並均依刑法第五十六條規定加重其刑
    。起訴書雖僅載被告分別於九十年十月二十九日二十一時許採尿前四日內某時，
    在不詳地點施用安非他命、九十年十二月四日採尿前五日內某時，在不詳地點施
    用海洛因及九十一年二月一日三時許採尿前四、五日，在不詳地點施用海洛因及
    安非他命等犯行，至被告如事實欄所載其餘各次施用毒品犯行均未據公訴人起訴
    ，惟於本院審理中，業據公訴人請求併予審理，本院認該部分犯行與起訴書所載
    犯行間，各有連續犯之裁判上一罪關係，為起訴效力所及，基於審判不可分原則
    ，本院自應併予審究。又被告有事實欄所示前科，此有臺灣高等法院被告全國前
    案紀錄表附卷可考，其於有期徒刑執行完畢後五年內，再犯本件有期徒刑以上之
    罪，為累犯，應依刑法第四十七條規定，遞加重其刑；又被告所犯上述二罪，犯
    意各別，罪名互異，應予分論併罰。爰審酌被告曾因施用毒品犯行而送觀察、勒
    戒後，仍不知悛悔，復再施用第一級、第二級毒品，顯已有成癮性，惟念其施用
    毒品乃戕害身心健康，尚未危及他人並其犯罪之次數、動機、目的及其智識程度
    等一切情狀，量處如主文所示之刑並定其應執行之刑，以示懲儆。
三、扣案之海洛因二包（分別淨重○．四九公克、○．二公克）、煙頭乙只（內摻有
    海洛因粉末，無從剝離）、海洛因殘渣袋三個（內有海洛因粉末、無從剝離）及
    安非他命三包（分別驗餘淨重○．一五公克、○．七七公克、○．三八公克），
    分別係查獲之第一級毒品及第二級毒品，不問是否屬於犯人所有，均應依毒品危
    害防制條例第十八條第一項前段之規定，諭知沒收銷燬。又扣案之糖粉一包（淨
    重○．二公克）、海洛因注射針筒七支、海洛因分裝袋五十五個、海洛因鏟管一
    支及海洛因拌杓一支，係被告所有供施用海洛因所用之物，美娜水五瓶，係被告
    所有，預備供施用海洛因所用之物，安非他命鏟管一支及安非他命吸食器一組，
    亦係被告所有，供施用安非他命所用之物，分別經被告供明在卷，應依刑法第三
    十八條第一項第二款之規定，諭知沒收。至扣案之美娜水空瓶一只及三次送驗取
    樣之安非他命（均分別淨重○．○一公克，因驗析用罄而滅失），自不諭知沒收
    ，附此敘明。
據上論斷，應依刑事訴訟法第二百九十九條第一項前段，毒品危害防制條例第十條第
一項、第二項、第十八條第一項前段，刑法第十一條、第五十六條、第四十七條、第
五十一條第五款、第三十八條第一項第二款，判決如主文。
本案經檢察官張紜瑋到庭執行職務。
中      華      民      國     九十一     年     十二    月    十六     日
                                       臺灣士林地方法院刑事第四庭
                                         審判長法  官  謝  靜  恒
                                               法  官  趙  文  卿
                                               法  官  吳  祚  丞
由正本證名與原本無異。
如不服本判決，應於判決送達後十日內，向本院提出上訴狀。
                                               書記官  林  立  原
中      華      民      國     九十一     年     十二    月    十七     日
附錄本案論罪科刑法條全文：
毒品危害防制條例第十條：
施用第一級毒品者，處六月以上五年以下有期徒刑。
施用第二級毒品者，處三年以下有期徒刑。
